【裁判字號】    95,上訴,2698
【裁判日期】    951122
【裁判案由】    偽造文書
【裁判全文】
臺灣高等法院臺中分院刑事判決        95年度上訴字第2698號
上  訴  人
即 自訴 人  乙○○
被      告  甲○○
被      告  丙○○
上列上訴人因自訴被告偽造文書案件，不服臺灣臺中地方法院95
年度自字第48號中華民國95年9月29日第一審判決 ，提起上訴，
本院判決如下：
    主  文
原判決撤銷。
本件追加自訴不受理。
    理    由
一、上訴人即追加自訴人（下稱自訴人）追加自訴意旨略以：
    自訴人乙○○前以被告甲○○係臺中市廣西同鄉會違法召集
    後輾轉選出之該會第6屆理事長，並不具有該會第6屆理事長
    資格，為無權召集該會會員大會之人；被告丙○○則非該會
    之會員 ；被告甲○○竟於民國90年9月23日非法召開該會第
    6屆第4次會員大會，而被告丙○○為該次會議之紀錄，亦為
    無制作權而制作會議紀錄之人，被告二人共同於該次會議紀
    錄上虛捏記載該會組織章程，經無異議通過於該會組織章程
    第10條增列第1項 ：「本會會員不履行會員權利義務責任，
    且連續2年（2次）無故不參加會員大會者，視同自動放棄會
    籍」，足以使自訴人之訴訟權益及會員權利均蒙受損害，因
    認被告2人共同涉犯刑法第216條 、第210條之行使偽造私文
    書罪嫌，向本院提起自訴 （95年度自更字第4號，原案號：
    91年度自字第517號 ）在案。依本院87年度訴字第2628號判
    決已認被告甲○○當選該會第6屆理事係當選無效 ，則由理
    事推選被告甲○○為該會第6屆理事長亦屬無效 ，足證該會
    第六屆理事會即無由成立存在 ，則無由該會第6屆理事會決
    議聘用非會員之被告丙○○為該會總幹事，按人民團體聘用
    總幹事須提經理事會決議報請主管機關核備者，否則即不得
    為之，經查被告甲○○ 、丙○○共同偽造之該會90年9月23
    日第6屆第4 次會員大會紀錄上記載 ：「總幹事丙○○報告
    今日大會出席人數」等情，惟經向臺中市政府查詢結果，臺
    中市政府公文檔案尚無被告丙○○任用總幹事之備查文件，
    可證被告甲○○確有以被告丙○○冒充該會總幹事名義，於
    上開該會第6屆第4次會員大會會議紀錄虛捏記載「總幹事丙
    ○○報告今日大會出席人數」等文字，又屬登載不實行使偽
    造私文書 ，被告2人此部分偽造文書之犯行即屬前開自訴案
    件中行使偽造私文書犯行之牽連犯，又足生損害於自訴人之
    會員權利，自訴人自得追加自訴，請求併案審判被告甲○○
    、丙○○此部分行使偽造私文書罪刑，為此依法追加自訴等
    語。
二、按刑事案件於第一審辯論終結前，得就與本案相牽連之犯罪
    或本罪之誣告罪 ，追加起訴，刑事訴訟法第265條第1 項固
    有明定；惟所謂相牽連案件，依同法第7 條規定，係指：
    一一人犯數罪，二數人共犯一罪或數罪，三數人同時在同一
    處所各別犯罪，四犯與本罪有關係之藏匿人犯、湮滅證據、
    偽證、贓物各罪之案件，始該當之。次按已經提起自訴之案
    件，在同一法院重行起訴者，應諭知不受理之判決，此一規
    定，於自訴程序亦有適用，刑事訴訟法第301條第2款、第34
    3條亦定有明文 。再按就與已經自訴之案件無單一性不可分
    關係之相牽連犯罪 (指刑事訴訟法第7條所列案件)，在原自
    訴案件第一審辯論終結前，加提獨立之新訴，俾便及時與原
    自訴案件合併審判，以收訴訟經濟之效，此觀刑事訴訟法第
    343條準用同法第265條自明；如追加自訴之犯罪，經法院審
    理結果，認定與原自訴案件之犯罪有實質上或裁判上一罪之
    單一性不可分關係，依同法第343條準用第267條，既為原自
    訴效力所及，對該追加之訴，自應認係就已經提起自訴之案
    件，在同一法院重行起訴 ，依同法第343條準用第303條第2
    款，應於判決主文另為不受理之諭知，始足使該追加之新訴
    所發生之訴訟關係歸於消滅 ，而符訴訟 (彈劾)主義之法理
    ，最高法院87年台上字第540號判例著有明文。
三、經查：
  (一)自訴人前以被告甲○○為臺中市廣西同鄉會違法召集後輾轉
    選出之第6屆理事長，為無權召集會員大會之人 ，竟於90年
    9月23日召開臺中市廣西同鄉會第6 屆第4 次大會 ，而被告
    丙○○為該次會議之紀錄，均屬無制作權，而制作會議記錄
    之人，且於會議紀錄上虛捏記載該同鄉會組織章程，經無異
    議通過於第10條增列第1項 ：「本會會員不履行會員權利義
    務責任，且連續2年 (2次）無故不參加會員大會者，視同自
    動放棄會籍」，足以使自訴人之訴訟權益及會員權利均蒙受
    損害，因認被告2人共同涉犯刑法第216條 、第210條之行使
    偽造私文書罪嫌，經提起自訴，已由臺灣臺中地方法院以95
    年度自更字第4號案件審理中，此經原審查明在卷 ，並有本
    院94年度上更 (一)字第358號判決及臺灣高等法院被告前案紀
    錄表可稽。
  (二)本件追加自訴所指前開會議紀錄中虛捏記載「被告甲○○以
    被告丙○○冒充該會總幹事名義，共同於上開該會第6屆第4
    次會員大會會議紀錄虛捏記載：總幹事丙○○報告今日大會
    出席人數等文字」之事實，自訴人係指稱臺中市廣西同鄉會
    第6屆第4次會員大會紀錄中有此偽造之記載，而自訴人於臺
    灣臺中地方法院95年度自更字第 4號自訴一案中所指訴之事
    實，亦係指訴臺中市廣西同鄉會第6屆第4次會員大會紀錄中
    有虛捏記載該同鄉會組織章程，經無異議通過於第10條增列
    第1項：「本會會員不履行會員權利義務責任，且連續2年(2
    次)無故不參加會員大會者，視同自動放棄會籍 」等偽造之
    記載，均係指訴該會第6屆第4次會員大會會議紀錄有記載不
    實之情事，2者應係同一事實，被告2人先後被訴之共同行使
    偽造私文書罪嫌，仍為同一罪嫌，即自訴人以本件追加自訴
    狀指訴之事實，與前開繫屬於臺灣臺中地方法院95年度自更
    字第4號自訴之犯罪事實，係同一事件 ，並非相牽連之犯罪
    或牽連犯之裁判上一罪。
四、綜上所述 ，自訴人以本件追加自訴狀指訴被告2人涉犯行使
    偽造私文書罪嫌，並訴稱「被告甲○○、丙○○所為，又屬
    行使偽造私文書犯罪牽連犯，自得追加自訴，併案審判罪刑
    」云云（見原審卷宗第2頁） ，核屬有誤，揆諸首揭說明，
    本件自訴人追加自訴之犯罪事實，與原自訴案件之犯罪事實
    有實質上之單一性關係，依刑事訴訟法第343條準用第267條
    ，為原自訴效力所及，自訴人追加之自訴，係就已經提起自
    訴之案件，在同一法院重行起訴，依同法第343條準用第303
    條第2款規定，應為不受理之諭知 。原審法院認自訴人提起
    追加自訴，係起訴程序違背規定，洵有未洽。自訴人上訴意
    旨，指摘原審未依法併案審判，又未在判決內說明不予併案
    審判之理由，並於95年9月11日以裁定命自訴人5日內補正委
    任律師為代理人之委任狀，自訴人依限補正後，原審竟又率
    行判決本件追加自訴不受理，顯屬違法，且有勞民傷財之損
    害云云，而指摘原判決不當，雖無理由，惟原審判決有上開
    可議之處，雖上訴意旨未指摘及此，但為本院得依職權調查
    之事項，應將原判決撤銷，並自為判決如主文第2項所示。
    爰不經言詞辯論為之。
據上論斷，應依刑事訴訟法第369條第1項前段、第372條，判決
如主文。
中    華    民    國    95    年    11  月    22      日
            刑事第七庭  審判長法  官  林  榮  龍
                              法  官  黃  日  隆
                              法  官  鄭  永  玉
上列正本證明與原本無異。
如不服本判決應於收受送達後十日內向本院提出上訴書狀，其未
敘述上訴之理由者並得於提起上訴後十日內向本院補提理由書（
均須按他造當事人之人數附繕本）。
                              書記官    瑞  芳
中    華    民    國    95    年    11  月    27      日
                                                      Ａ


司法院資訊處製作；財團法人民間司法改革基金會備份。
